【裁判字號】    90,易,626
【裁判日期】    900704
【裁判案由】    竊盜
【裁判全文】
臺灣桃園地方法院刑事判決                            九十年度易字第六二六號
    公  訴  人  臺灣桃園地方法院檢察署檢察官
    被      告  丙○○
右列被告因竊盜案件，經檢察官提起公訴（八十九年度偵字第一九０四七號），本院
判決如左：
    主  文
丙○○無罪。
    理  由
一、公訴意旨略以：被告丙○○基於意圖為自己不法所有而竊取他人財物之犯意，於
    民國八十九年十一月四日二十四時許，在桃園縣中壢市○○路與健行路口，竊取
    被害人丁○○所有車牌號碼為ＯＯＵ─七三五號（引擎號碼４ＨＰ－０１６５３
    ３號）之機車，得手後供己騎用，嗣於民國八十九年十二月七日二十三時許，劉
    某騎乘上開機車行經桃園縣中壢市○○路二一八之二號時為警查獲，因被告涉犯
    刑法第三百二十條第一項之普通竊盜罪嫌。
二、公訴人認被告丙○○涉右揭罪嫌，無非係以被告丙○○始終無法提供，出借機車
    之綽號「阿芳」之正確年籍資料供查證，是其所辯顯係飾卸之詞，不足採信，為
    其論據。
三、按犯罪事實應依證據認定之，無證據不得推定其犯罪事實，又不能證明被告犯罪
    者，應諭知無罪之判決，刑事訴訟法第一百五十四條及第三百零一條第一項分別
    定有明文。又事實之認定應憑證據，如未發現相當證據，或證據不足以證明，自
    不能以推測或擬制之方法，以為裁判之基礎；又認定犯罪事實應依證據，被告否
    認犯罪事實所持之辯解，縱屬不能成立，仍非有積極證據足以證明其犯罪行為，
    不能遽為有罪之認定，此有最高法院四十年台上字第八十六號、三十年上字第一
    八三一號判例可參。訊據被告丙○○堅決否認有何竊取上開機車之犯行，辯稱：
    其係因當時有急事，始在友人乙○○原位於桃園縣中壢市○○路三十四號住處，
    向黃德芳之友人綽號「阿芳」甲○○所借得的，並非其所竊取的等語。
四、經查：（一）被告丙○○於八十九年十二月七日晚間十一時許，騎乘引擎號碼４
    ＨＰ－０１６５３３號（原車牌號碼ＯＯＵ─七三五號），其上懸掛車號ＨＮＣ
    －一六七號之機車，在桃園縣中壢市○○路二一八之二號旁為警查獲，然查該機
    車係被告於同日晚間九時許，在乙○○原位於桃園縣中壢市○○路三十四號住處
    ，向證人乙○○之友人綽號「阿芳」甲○○之人所借得等情，業據借車時之目擊
    證人乙○○於本院審理時證稱：甲○○當時有到我家來我家泡茶，當時甲○○騎
    ＨＮＣ一六七號機車來，後來丙○○因有急事，所以才向甲○○借機車，當時我
    在場有看到等語在卷（見本院九十年六月二十日筆錄）；再者，復酌以被告於警
    訊時，經員警調閱證人甲○○之口卡照片即車號ＨＮＣ－一六七號之機車車主甲○○之供被告丙○○指認，被告供稱：伊不敢確定借其車號ＨＮＣ－一六七號機
    車之人，是否為口卡照片之甲○○等語（見偵卷第五頁），繼於偵查中於檢察官
    訊問綽號「阿芳」是否警訊時，警方調閱口卡上之甲○○，被告答稱：有一點像
    等語（見偵卷第二十六頁反面），然查警方所調閱之甲○○口卡照片，係甲○○
    多年前所拍攝，且係影印之照片，而被告丙○○與甲○○並非熟稔，故未能明確
    指認借予上開機車之人即為甲○○，亦不悖於吾國民之日常生活經驗，是自難僅
    以被告於警訊時即偵查中無法確認綽號「阿芳」者即係甲○○，即遽認被告有竊
    取上開機車之犯行；足見被告辯稱其並未竊取上開機車，其係向甲○○所借得，
    尚非無據。（二）雖證人即車號ＨＮＣ－一六七號機車車主甲○○於本院調查時
    證述：車號ＨＮＣ－一六七號之機車，係於八十八年其假釋時因無交通工具，由
    其姐將該機車過戶給伊當交通工具，而該部機車已在八十九年六、七月間遺失，
    其不認識丙○○及乙○○二人，且亦未將該機車出借予該二人云云；經查，證人
    甲○○於本院提示卷附上開機車照片供其指認時，證人甲○○旋即陳稱該機車為
    其所有，足見上開引擎號碼４ＨＰ－０１６５３３號（原車號ＯＯＵ─七三五號
    ）之機車，其上懸掛車號ＨＮＣ－一六七號之車牌之機車係證人甲○○所騎乘無
    誤，否則證人甲○○焉豈會未加思索，即可認出該照片上所示之機車係其所有之
    理？再者，參以證人甲○○係於八十八年七月二十三日假釋出監，有證人甲○○
    之法務部在監在押資料表乙紙在卷足按，惟查車號ＨＮＣ－一六七號機車，係於
    八十八年十一月二日移轉過戶給證人甲○○，亦有該車籍作業系統－查詢認可資
    料乙紙存卷足參，則證人甲○○陳稱，該車號ＨＮＣ－一六七號之機車係其於假
    釋時，其姐過戶給其當交通工具，則證人甲○○陳稱係其假釋時，其姐將上開車
    號ＨＮＣ－一六七號之機車過戶給伊之時間即有未合；復酌以，證人甲○○陳稱
    ：車號ＨＮＣ－一六七號之機車於八十九年六、七月即已遺失，然證人甲○○並
    未報警協尋，亦顯悖於常情，足見證人甲○○上開證詞與事實不符且悖於常情，
    委無足採。末查，上開車號ＯＯＵ─七三五號機車，雖係被害人丁○○於八十九
    年十一月四日在桃園縣中壢市○○路遭竊，固據被害人丁○○陳述在卷，然並無
    直接積極證據，證明係被告丙○○所竊取，自實難僅憑被告丙○○騎乘上開他人
    失竊之機車即推論為被告所竊，而遽論以刑法竊盜之罪責。此外，復查無其他積
    極證據足資證明被告有何公訴人所指訴之竊盜犯行，犯罪不能證明，自應為被告
    無罪之諭知。
據上論斷，應依刑事訴訟法第三百零一條第一項，判決如主文。
本案經檢察官林秀菊到庭執行職務。
中      華      民      國    九十      年      七      月     四       日
                                臺灣桃園地方法院刑事第四庭
                                                法  官  邱滋杉
右正本證明與原本無異。
如不服本判決，應於判決送達後十日內向本院提出上訴狀( 應附繕本 )，上訴於
臺灣高等法院。
                                                書記官  周巧屏
中      華      民      國    九十  年      七      月     十七     日


司法院資訊處製作；財團法人民間司法改革基金會備份。
